【裁判字號】    99,上訴,2659
【裁判日期】    990825
【裁判案由】    毒品危害防制條例
【裁判全文】
臺灣高等法院刑事判決                99年度上訴字第2659號
上  訴  人
即  被  告  甲○○
上列上訴人因違反毒品危害防制條例案件，不服臺灣新竹地方法
院99年度審訴字第384號，中華民國99年6月18日第一審判決（起
訴案號：臺灣新竹地方法院檢察署99年度毒偵字第859號），提
起上訴，本院判決如下：
    主  文
上訴駁回。
    理  由
一、依刑事訴訟法第350條、第361條、第362條、第367條規定，
    不服地方法院之第一審判決而上訴者，須提出上訴書狀，並
    應敘述具體理由，為上訴必備之程式；其所提出之書狀未敘
    述上訴理由，或僅曾以言詞陳述上訴理由者，均應於上訴期
    間屆滿後20日內補提理由書於第一審法院。第一審法院經形
    式審查，認逾期未補提上訴理由者，應定期間先命補正；逾
    期未補正者，為上訴不合法律上之程式，應以裁定駁回。倘
    已提出上訴理由，但所提非屬具體理由者，則由第二審法院
    以上訴不合法律上之程式，判決駁回。而所謂具體理由，必
    係依據卷內既有訴訟資料或提出新事證，指摘或表明第一審
    判決有何採證認事、用法或量刑等足以影響判決本旨之不當
    或違法，而構成應予撤銷之具體事由，始克當之（例如：依
    憑證據法則具體指出所採證據何以不具證據能力，或依憑卷
    證資料，明確指出所為證據證明力之判斷如何違背經驗、論
    理法則）；倘僅泛言原判決認定事實錯誤、違背法令、量刑
    失之過重或輕縱，而未依上揭意旨指出具體事由，或形式上
    雖已指出具體事由，然該事由縱使屬實，亦不足以認為原判
    決有何不當或違法者（例如：對不具有調查必要性之證據，
    法院未依聲請調查亦未說明理由，或援用證據不當，但除去
    該證據仍應為同一事實之認定），皆難謂係具體理由，俾與
    第二審上訴制度旨在請求第二審法院撤銷、變更第一審不當
    或違法之判決，以實現個案救濟之立法目的相契合，並節制
    濫行上訴（最高法院97年度台上字第892號判決意旨參照）
    。又依刑事訴訟法第367條之文義及立法意旨，僅於「上訴
    書狀未敘述上訴理由」之情形，為保障上訴人之權益，始有
    補正之問題。至有無敘述理由，第一審法院僅作形式上之審
    查，如上訴書狀形式上已敘述不服原判決之意旨者，即與未
    敘述上訴理由之情形有別，無庸再命補正；至於其理由是否
    具體，則屬第二審法院審查之範圍，亦不在命補正之列。亦
    即上訴書狀已記載理由，並有具體之敘述時，其上訴既屬合
    法，第二審法院固應就其理由之是否可取，為實體之審理及
    判斷；如認其上訴書狀雖記載理由，但並未具體敘述時，則
    無須再命補正，可逕認其上訴不合法，以判決駁回之（最高
    法院97年度台上字第3889號判決意旨參照）。
二、原審判決認被告甲○○前於民國（下同）91年間，因施用第
    一級毒品案件，經臺灣屏東地方法院於91年8月26日以91年
    度毒聲字第980號裁定送觀察、勒戒後，因無繼續施用毒品
    之傾向，於91年9月10日執行完畢釋放出所，經臺灣屏東地
    方法院檢察署檢察官於91年9月20日以91年度毒偵字第1012
    號為不起訴處分確定。又於92年間，因施用第二級毒品案件
    ，經臺灣屏東地方法院於92年1月29日以92年度毒聲字第103
    號裁定送觀察、勒戒後，認有繼續施用毒品之傾向，再經臺
    灣屏東地方法院於92年2月19日以92年度毒聲字第178號令入
    戒治處所施以強制戒治，嗣於92年7月28日停止戒治，所餘
    戒治期間交付保護管束，並於93年2月17日戒治期滿，保護
    管束未經撤銷以已執行完畢論；刑責部分則經臺灣屏東地方
    法院於92年3月25日以92年度訴字第113號判決判處有期徒刑
    8 月確定，於93年12月31日縮刑期滿執行完畢。復於95年間
    ，因連續施用第一、二級毒品案件，經臺灣臺南地方法院於
    96 年5月7日以96年度訴緝字第39號判決分別判處有期徒刑1
    年、10月確定；又於95年間，因竊盜案件，經臺灣臺南地方
    法院於96年5月7日以95年度易緝字第27號判決判處有期徒刑
    1 年確定；嗣因中華民國九十六年度經罪犯減刑條例施行，
    上揭各罪乃經臺灣臺南地方法院於96年7月27日以96年度聲
    減字第1614號裁定分別減為6月(1)、5月(2)、6月(3)，併就(1)
    (2)部分定應執行刑有期徒刑8月(甲)確定；再於96年間，因竊
    盜案件，經臺灣臺中地方法院於96年9月3日以96年度易字第
    3503號判決判處有期徒刑4月（共2罪），減為有期徒刑2月
    （共2罪），併定應執行刑有期徒刑3月(乙)確定；嗣上揭有期
    徒刑(3)部分及應執行刑(甲)(乙)部分接續執行，甫於97年10月28
    日縮刑期滿執行完畢。詎其仍不知悔改，復基於施用第一級
    毒品海洛因之犯意，於99年1月31日中午12時許，在停放於
    新竹縣竹北市○○○路某工地旁之車上，以將第一級毒品海
    洛因摻水置於注射針筒（未扣案）注射入體內之方式，非法
    施用第一級毒品海洛因1次。嗣為警於99年2月1日（原判決
    誤載為99年1月1日）下午3時許在新竹縣竹北市○○路229號
    前查獲甲○○為列管之毒品調驗人口，並於同日下午4時4分
    許在新竹縣政府警察局竹北分局六家派出所採集其尿液送驗
    後，結果呈毒品嗎啡、可待因陽性反應。上揭犯罪事實，業
    據被告於警詢供述及於原審準備程序、審理中自白不諱，並
    有詮昕科技股份有限公司濫用藥物尿液檢驗報告、新竹縣政
    府警察局毒品犯罪嫌疑人尿液採驗作業管制紀錄各1份在卷
    可稽（見偵卷第6之1頁、第7頁）。綜上所述，足認被告自
    白與事實相符，本件事證明確，被告犯行，洵堪認定。被告
    曾接受觀察勒戒及強制戒治，其本案犯罪時間距離第1次觀
    察勒戒執行完畢日（即91年9月10日）雖已逾5年，惟被告於
    於92年間，因施用第二級毒品案件，經臺灣屏東地方法院於
    92 年1月29日以92年度毒聲字第103號裁定送觀察、勒戒後
    ，再經臺灣屏東地方法院於92年2月19日以92年度毒聲字第
    178號令入戒治處所施以強制戒治，於93年2月17日戒治期滿
    以執行完畢論，並經臺灣屏東地方法院於92年3月25日以92
    年度訴字第113號判決判處有期徒刑8月確定，於93年12月31
    日縮刑期滿執行完畢；復於95年間，因連續施用第一、二級
    毒品案件，經臺灣臺南地方法院於96年5月7日以96年度訴緝
    字第39號判決分別判處有期徒刑1年、10月確定，嗣經臺灣
    臺南地方法院於96年7月27日以96年度聲減字第1614號裁定
    分別減為6月、5月，併定應執行刑有期徒刑8月確定，有本
    院被告前案紀錄表附卷足參，是被告所為在上開觀察、勒戒
    執行完畢後5年內再犯施用毒品罪，並經追訴、處罰，則其
    本次犯行即與毒品危害防制條例第20條第3項所稱之「5年後
    再犯」有別，自應依法論科。被告所為，係犯毒品危害防制
    條例第10條第1項之施用第一級毒品罪。其持有第一級毒品
    海洛因後，進而施用，其持有之低度行為應為施用之高度行
    為所吸收，不另論以持有第一級毒品罪。又被告有如犯罪事
    實欄所載前案科刑及執行之情形，有本院被告前案紀錄表附
    卷可參，應依刑法第47條第1項規定論以累犯，並加重其刑
    。爰審酌被告為累犯，及其除有前開構成累犯事由之刑事紀
    錄外，另有多次施用毒品刑事前科，有本院被告前案紀錄表
    可資佐憑，足徵其素行非佳，竟仍不知戒惕，再度違犯本件
    毒品危害防制條例第10條第1項之罪，無視於毒品對於自身
    健康之戕害及國家對於杜絕毒品犯罪之禁令；其犯罪之動機
    、目的單純；又施用毒品係自戕行為，犯罪手段平和，亦未
    因此而危害他人，所生損害非大；再考之其於犯後坦承犯行
    ，態度良好，並參諸施用毒品者均有相當程度之成癮性及心
    理依賴，其犯罪心態與一般刑事犯罪之本質並不相同，應側
    重以適當之醫學治療及心理矯治處遇為宜等一切情狀，量處
    有期徒刑8月，核無違誤。
三、本件上訴人即被告甲○○不服原審判決，提起上訴，其於99
    年7月2日提出上訴理由狀稱：其於99年6月4日出席偵查庭無
    公設辯護人直接認罪；其自97年執行完畢後自認奉公守法，
    雖文憑低也是找粗工自力其生，未做違法之事，工作有時不
    順也不違法，99年1月31日被警強制採尿檢驗也充分配合，
    無違法事由，其一心向上認真工作，前失業近2月，現有固
    定工作，一旦入監執行工作又沒了，請求網開一面；其父過
    世，家中只母親1人，年事已高，其放假時也常回去探望以
    盡人子之事，請求念在其工作及母親無人照顧，從輕判決，
    可否緩刑或固定報到驗尿等，達與入監同一目的，請求讓其
    有新人生與機會等語。惟按刑之量定係實體法上賦予法院職
    權裁量之事項，倘無逾越法律規定之範圍，或濫用裁量權限
    之情形，即不得任意指摘為違法（最高法院96年度台上字第
    3855號判決意旨參照），原審判決已詳細記載其審酌科刑之
    一切情狀之理由，核無量刑刑度之違法或不當情形；再緩刑
    為法院刑罰權之運用，旨在獎勵自新，祇須合於刑法第74條
    所定之條件，法院本有自由裁量之職權，而為緩刑之宣告，
    至裁量正當與否，要不得指為違法（最高法院72年台上字第
    3647號判決意旨參照），原判決未予宣告緩刑，本即毋庸說
    明其理由，自無違背法令可言，且本件被告此次所犯亦不符
    合緩刑之要件，而無從宣告緩刑。本件原判決已詳細記載其
    審酌科刑之一切情狀之理由，從形式上觀察，原判決並無認
    定事實錯誤、量刑瑕疵或違背法令之情形。被告上訴理由執
    請求從輕量判決及緩刑或固定報到驗尿等語，尚不足以影響
    判決量刑刑度之本旨，亦不足以認為原審判決有何不當或違
    法，核非上開法條規定之上訴應敘述之具體理由。被告復顯
    未依據卷內既有訴訟資料或提出新事證，指摘或表明第一審
    判決有何採證認事、用法或量刑等足以影響判決本旨之不當
    或違法，並不足以影響原審判決結果，而構成應予撤銷之具
    體事由，即與未敘述具體理由無異。揆諸上開說明，本件上
    訴未敘述具體理由，本院亦無須再命補正，其上訴不合法，
    應予駁回，並不經言詞辯論為之。
據上論斷，應依刑事訴訟法第367條前段、第372條，判決如主文
。
中    華    民    國    99    年    8     月    25    日
            刑事第十五庭  審判長法  官  吳昭瑩
                                法  官  吳炳桂
                                法  官  賴邦元
以上正本證明與原本無異。
如不服本判決，應於收受送達後10日內向本院提出上訴書狀，其
未敘述上訴之理由者並得於提起上訴後10日內向本院補提理由書
（均須按他造當事人之人數附繕本）「切勿逕送上級法院」。
                                書記官  鄭信昱
中    華    民    國    99    年    8     月    25    日

司法院資訊處製作；財團法人民間司法改革基金會備份。
